臺灣臺南地方法院交通事件裁定　　　　 94年度交聲字第125號
移送機關　交通部公路總局嘉義區監理所新營監理站
受處分人
即異議人　甲○○
上列受處分人因違反道路交通管理處罰條例案件，對於交通部公
路總局嘉義區監理所新營監理站民國94年3月3日所為之裁決處分
（處分案號：新監裁違字第裁73-M00000000號）聲明異議，本院
裁定如下：
    主  文
異議駁回。
    理  由
一、聲明異議意旨略以：受處分人即異議人甲○○於民國93年12
    月31日8時17分許，被警察舉發駕駛車牌號碼N2-3481號自小
    貨車，於綠燈轉彎未使用方向燈之違規，異議人認為有誤，
    異議人於被舉發違規當時確實有打方向燈，恐係警務人員誤
    判。從而，異議人不服原裁處，而提起本件異議。
二、按汽車駕駛人轉彎時，有在轉彎或變換車道前，未使用方向
    燈者，處（銀元）2百元以上6百元以下（即新台幣6百元以
    上1千8百元以下）罰鍰，並記違規點數1點，道路交通管理
    處罰條例第48條第1款及第63條第1項第1款分別定有明文。
三、經查：
  (一)本件受處分人即異議人甲○○於93年12月31日8時17分許，
    駕駛車牌號碼N2-3481號自小貨車，沿台南縣官田鄉○○路
    行駛，行經該路與台一線路口左轉彎時，有於轉彎前未使用
    方向燈之違規行為，經警攔停並當場告知異議人違規事實而
    製單舉發等情，有台南縣警察局南縣警交字第M00000000號
    舉發違反道路交通管理事件通知單、台南縣警察局94年1月1
    8日南縣警交字第0940021684號函、及現場圖暨現場照片6張
    等附卷可稽。
  (二)證人即執行勤務舉發本違規事件之台南縣警察局交通警察隊
    警員史哲昌於本院調查時到庭具結證稱：「（問：本件是否
    你告發的，情形如何？）是我告發的，當時我執行上午8時
    至12時的巡邏稽查勤務，並在台一線與官田工業路口執行交
    通稽查勤務，當時我們是站在台一線的道路邊線，該路口確
    實是T型路口，當時我見異議人的自小貨車由工業路行駛到
    該路口時，有先在該路口停等紅燈，後來綠燈起駛左轉到台
    一線，但異議人的自小貨車自停等紅燈起至左轉台一線為我
    們攔停為止，都沒有打方向燈，所以我們才將以攔停並告知
    其違規事實，舉發當時異議人都沒有任何表示並且簽收」等
    語。證人即執行勤務舉發本違規事件之台南縣警察局交通警
    察隊警員李惟聖亦於本院調查時具結證稱：「我當時是與史
    哲昌共同執行勤務，由史哲昌站在車外攔檢，而我負責在車
    內製單告發，所以當時異議人行車之情形我並沒有看見，我
    是依照史哲昌的攔停而製單舉發的」等語。且參諸執勤警員
    係依法執行公務，與異議人並不相識，素無怨隙，苟非實情
    ，自無須恣意誣攀之理；況警員執行公務本身即受行政懲處
    責任之監督，到庭具結作證更以刑罰擔保其真實性，應無甘
    冒行政懲處及刑法偽證罪責任而刻意誣陷之必要，應可信賴
    警員史哲昌、李惟聖前開陳證為真實。
  (三)異議人雖辯稱：伊在該路口停等紅燈時就有打方向燈，可能
    是轉彎時轉動方向盤造成方向燈歸位，警察因而沒有看到伊
    有打方向燈，所以誤認為伊沒有打方向燈云云。惟按法院受
    理交通異議案件，乃是對於交通舉發行政處分審查其是否違
    法，本質上屬於行政爭訟過程，與普通法院審理刑事案件之
    原則不同。其舉證責任之原理，非如刑事案件中，應超越任
    何合理懷疑始可為有罪判決者之嚴格程度。其舉證責任之原
    理，應與民事訴訟相類似，除有特別規定外，基本上準用民
    事訴訟法，由國家機關與人民二造，各自履行其主觀之舉證
    責任，在過程中各自提出證據；若窮盡各種證據方法，待證
    結果仍有不明時，則由客觀之舉證責任危險分配原則，決定
    國家機關與人民二造何人應受敗訴危險。此參酌行政訴訟法
    第136條規定準用民事訴訟法第277條自明。查原裁決機關交
    通部公路總局嘉義區監理所新營監理站，裁決異議人甲○○
    轉彎未使用方向燈，乃引據舉發單為證。而舉發本件違規事
    件之台南縣警察局員警史哲昌，就本件如何查獲並舉發之經
    過，亦於本院調查時到庭陳證無訛，已如前述，並就異議人
    駕車行經官田鄉○○路與台一線路口左轉時，有左轉彎未使
    用方向燈，經警方攔停並告知其違規事實再掣單舉發等本件
    違規情節均證述明確，且警員史哲昌本身直接見聞異議人所
    駕之自小貨車有轉彎未使用方向燈之事實經過，對事實最為
    明瞭，又經以行政及刑事責任擔保其真實性，是綜合認定證
    人史哲昌其陳述為可採信。又異議人就其指稱舉發員警舉發
    有誤乙節，既未提出確實證據以供調查，且經核亦無任何證
    據，足資證明本件執勤警員確有捏造事實違法取締之情事。
    是異議人所辯上情，顯係事後避責之詞，不足採信。綜上，
    異議人於前述時、地，駕駛上開自小貨車，有轉彎時未使用
    方向燈之違規行為，應可認定。
四、綜上所述，本件受處分人即異議人甲○○於上述時、地，駕
    駛前開自小貨車，沿台南縣官田鄉○○路行駛左轉台一線時
    ，有轉彎前未使用方向燈之違規事實，既可認定，則移送機
    關即交通部公路總局嘉義區監理所新營監理站據此引用前開
    道路交通管理處罰條例第48條第1款及第63條第1項第1款等
    規定，並參酌違反道路交通管理事件統一裁罰基準表之相關
    內容，而裁處異議人罰鍰新台幣9百元，並記違規點數1點，
    於法並無不當。從而，本件異議人之異議，為無理由，應予
    駁回。
五、據上論斷，應依道路交通案件處理辦法第19條，裁定如主文
    。
中　　華　　民　　國　　94　　年　　5 　　月　　26　　日
                  交通法庭  法　官　洪榮家
以上正本證明與原本無異。
如不服本裁定應於送達後5日內向本院提出抗告狀（應附繕本）
。                          書記官  陳志德
中　　華　　民　　國　　94　　年　　5 　　月　　27　　日
